# 同一控制下企业合并最早追溯时点

提问人：老兵 701206 时间：2023-07-24 17:55:04
《企业会计准则解系第六号》规定：同一控制下的企业合并，是指参与合并的企业在合并前后均受同一方或相同的多方最终控制，且该控制不是暂时性的。从最终控制方的角度看，其在合并前后实际控制的经济资源并没有发生变化，因此有关交易事项不应视为购买。合并方编制财务报表时，在被合并方是最终控制方以前年度从第三方收购来的情况下，应视同合并后形成的报告主体自最终控制方开始实施控制时起，一直是一体化存续下来的，应以被合并方的资产、负债（包括最终控制方收购被合并方而形成的商誉）在最终控制方财务报表中的账面价值为基础，进行相关会计处理。合并方的财务报表比较数据追溯调整的期间应不早于双方处于最终控制方的控制之下孰晚的时间。
《企业合并准则实施问答》
问：某集团公司新设一家子公司，将现有其他子公司或业务注入该新设公司，假定在新设公司层面该交易构成同一控制下企业合并，新设公司需要编制合并财务报表。如果该新设公司的成立日晚于被注入的其他子公司或业务的成立日，该新设公司编制合并财务报表的期初日应为新设公司成立日还是应追溯至成立日之前？答：根据《企业会计准则第 20 号——企业合并》（财会〔 2006 〕 3 号）、《企业会计准则第 33 号——合并财务报表》（财会〔 2014 〕 10 号）等有关规定，同一控制下企业合并形成母子公司关系的，母公司应当编制合并日的合并资产负债表、合并利润表和合并现金流量表，合并方就同一控制下的企业合并调整当期期初至合并日止期间及比较期间的合并财务报表。因此，该新设公司应当追溯至自比较期最早期初开始编制合并财务报表，即使比较期最早期初早于该新设公司的成立日，但应不早于被注入的其他子公司或业务处于最终控制方控制的时点。该新设公司的个别报表期初日为其成立日。
请教陈总，《企业会计准则解系第六号》和《企业合并准则实施问答》是不是矛盾了？实务中该如何操作？

回答人：chenyiwei
这两者并不矛盾，《实施问答》是对解释 6 号第二条的进一步解释，即同一控制下合并对合并方合并报表的追溯并不限于到合并方自身成立日为止。